【裁判字號】    99,抗,227
【裁判日期】    990730
【裁判案由】    假扣押
【裁判全文】
臺灣高等法院高雄分院民事裁定           99年度抗字第227號
抗  告  人  戊○○
            辛○○
            壬○○
            庚○○
            乙○○
            丁○○
            甲○○
共同代理人  黃奉彬律師
            陳豐裕律師
相  對  人  己○○
            丙○○
上列當事人間聲請假扣押事件，抗告人對於民國99年6 月11日臺
灣高雄地方法院99年度裁全字第919 號所為裁定提起抗告，本院
裁定如下：
    主  文
抗告駁回。
抗告訴訟費用由抗告人負擔。
    理  由
一、抗告人在原法院聲請及抗告意旨略以：緣相對人己○○、抗
    告人戊○○、第三人蔣清發、蔣明晉為兄弟，其等父親蔣夜
    彬於民國51年1 月2 日死亡，遺有鼓山區○○段7 地號土地
    （下稱系爭土地）一筆，為四兄弟所共有，並約定將系爭土
    地以借名登記方式登記於相對人己○○名下，詎相對人未經
    共有人之同意將系爭土地部分贈與相對人丙○○，嗣後又將
    系爭土地出售予永信建設股份有限公司（下稱永信公司），
    抗告人辛○○、壬○○、庚○○係第三人蔣清發之繼承人，
    抗告人乙○○、丁○○、蔡佳樺係第三人蔣明晉之繼承人，
    抗告人欲訴請相對人給付系爭土地買賣價款，恐日後不能強
    制執行或甚難執行，為保全將來強制執行願供擔保以代釋明
    。抗告人除提出租金收支明細及高雄市政府函文外，已提出
    蔣家大姐蔣耍出具之證明書，證明土地係兄弟四人共有，暫
    借己○○名義登記；另蔣家三女蔣素蓮亦出具證明書，證明
    土地之使用收益係由蔣清發及戊○○負責出租，土地租金四
    人均分，稅賦四人共同負擔，由上開證明書可證借名登記之
    事實。又抗告人已提出律師函向相對人催討並未獲理會，否
    則，相對人對抗告人之通知，不可能置不理，已釋明相對人
    恐有逃匿之情形。原裁定駁回抗告人假扣押之聲請，尚有未
    合，請求廢棄原裁定，准抗告人以現金提供擔保，就相對人
    之財產在1,100 萬元範圍內准予假扣押。
二、按假扣押，非有日後不能強制執行或甚難執行之虞者，不得
    為之。又請求及假扣押之原因，應釋明之；前項釋明如有不
    足，而債權人陳明願供擔保或法院認為適當者，法院得定相
    當之擔保，命供擔保後為假扣押，民事訴訟法第523 條第1
    項、第526 條第1 項、第2 項分別定有明文。又假扣押非日
    後不能強制執行或恐難執行者不得為之，所謂不能強制執行
    ，如債務人浪費財產，增加負擔，或就其財產為不利益之處
    分，將成為無資力之情形等是，所謂恐難執行，如債務人將
    移住遠方或逃匿是也（最高法院19年抗字第232 號判例參照
    ）。次按新修正民事訴訟法第526 條第2 項，已將「債權人
    雖未為前項釋明，如就債務人所應受之損害已供法院所定之
    擔保者，得命為假扣押」之規定，修正為「前項釋明如有不
    足，而債權人陳明願供擔保或法院認為適當者，法院得定相
    當之擔保，命供擔保後為假扣押」，以與同條第一項規定「
    請求及假扣押之原因，應釋明之」相呼應。是債權人聲請假
    扣押，應就其請求及假扣押之原因加以釋明，必因釋明而有
    不足，經債權人陳明願供擔保或法院認為適當者，始得命供
    擔保後為假扣押。若債權人就其假扣押之原因絲毫未予釋明
    ，縱就債務人所應受之損害陳明願供擔保，仍不得認該擔保
    已補釋明之欠缺，其假扣押之聲請應不予准許（最高法院94
    年度台抗字第156 號、94年度台抗字第665 號裁定參照）。
三、經查，抗告人主張相對人己○○將借名登記之系爭土地贈與
    相對人丙○○，嗣後又將系爭土地出售予永信公司，抗告人
    欲訴請相對人給付系爭土地買賣價款，恐日後不能強制執行
    或甚難執行，為保全將來強制執行願供擔保以代釋明，聲請
    就相對人之財產在1,100 萬元債權範圍內為假扣押云云。就
    抗告人之請求，依其提出之租金收支明細、高雄市政府函文
    、蔣耍出具之證明書及蔣素蓮出具之證明書等，雖難認為已
    盡釋明之責，惟供擔保或可補釋明之不足。至抗告人就假扣
    押之原因，雖主張：其以律師函向相對人催討並未獲理會，
    相對人恐有逃匿之情形，否則，對抗告人之通知，不可能置
    不理云云，尚難認抗告人就不能強制執行或甚難執行之虞之
    假扣押原因已有釋明。且由抗告人陳稱：「（抗告狀主張相
    對人長年往來大陸、臺灣兩地，並有在大陸投資，係指何相
    對人？）是指丙○○」、「（己○○在臺灣？）是」、「（
    抗告狀記載丙○○在臺灣有價值約六百萬元之不動產？）是
    」、「（系爭土地是誰出賣給永信公司？）己○○及丙○○
    ，都已經賣掉取得現金」、「（係何時賣給永信公司？）從
    謄本上的記載是98年10月29日」、「（有何證據證明相對人
    有逃匿及隱匿財產？）我們有發函主張權利，相對人置之不
    理，並且所得現金容易移轉，丙○○他在大陸投資」、「（
    98年10月29日就出售土地得款到現在將近一年，如何證明該
    款項存在？）他的款項是否已經挪走或變動，以目前的制度
    我們無法去瞭解」「（己○○名下有無財產？）目前我們得
    知他名下沒有不動產，但有沒有現金及存款我們沒辦法知道
    」、「（丙○○名下不動產地點？）高雄市○○區○○街
    199 號」、「（有無證據釋明他要出售新中街199 號不動產
    而有脫產之虞？）他在大陸有置產，在臺灣的財產很容易移
    轉，並且我們執行的金額高於他的不動產，他可能為了脫產
    而將臺灣之資產移轉到大陸。而且我們也有提出刑事的告訴
    ，這點也有可能讓他產生脫產的情形」等語（本院卷第11至
    13頁）觀之，足見相對人己○○現居臺灣並無逃匿事實；另
    相對人丙○○即長年往來大陸、臺灣兩地，並在大陸投資，
    亦與因出售系爭土地後即將潛往大陸投資逃匿有別。又抗告
    人亦未釋明相對人丙○○名下高雄市○○區○○街199 號財
    產，有抵押或出售之跡象。至抗告人主張對相對人提出刑事
    告訴，亦不能執此即認抗告人有日後不能強制執行或甚難執
    行之虞。此外，抗告人就假扣押之原因，仍未釋明。原法院
    駁回抗告人假扣押之聲請，並無不合。抗告意旨，指摘原裁
    定不當，求予廢棄，為無理由，應予駁回。
四、據上論結，本件抗告為無理由，依民事訴訟法第495 條之1
    第1 項、第449 條第1 項、第95條、第78條、第85條第1 項
    前段，裁定如主文。
中    華    民    國    99    年    7     月    30    日
                            民事第五庭
                                審判長法官  蔡明宛
                                法      官  魏式璧
                                法      官  曾錦昌
以上正本證明與原本無異。
如不服本裁定應於送達後10日內向本院提出再抗告狀（並按他造
當事人之人數附繕本），並繳納再抗告費新臺幣1,000 元。
再為抗告僅得以適用法規顯有錯誤為理由，並應委任律師為代理
人。
中    華    民    國    99    年    7     月    30    日
                                書  記  官  黎  珍
附註：
抗告人之配偶、三親等內之血親、二親等內之姻親，或抗告人為
法人、中央或地方機關時，其所屬專任人員具有律師資格並經法
院認適當者，亦得為第三審代理人。
抗告人或其法定代理人具有律師資格者及前項情形，應於提起抗
告或委任時釋明之。

司法院資訊處製作；財團法人民間司法改革基金會備份。
